【裁判字號】    97,訴,1704
【裁判日期】    971219
【裁判案由】    毒品危害防制條例
【裁判全文】
臺灣基隆地方法院刑事判決              97年度訴字第1704號
公  訴  人  臺灣基隆地方法院檢察署檢察官
被      告  乙○○
上列被告因違反毒品危害防制條例案件，經檢察官提起公訴（97
年度毒偵字第2344號），被告並為有罪陳述，本院合議庭乃裁定
由受命法官獨任以簡式審判程序進行審理，並判決如下：
    主  文
乙○○施用第一級毒品，累犯，處有期徒刑柒月。扣案之第一級
毒品海洛因壹包（驗餘後淨重零點零陸貳柒公克）併同無從與之
完全析離之分裝袋壹只，均沒收銷燬。
    事  實
一、前案紀錄：
  (一)累犯紀錄：
    乙○○前因殺人未遂案件，經臺灣彰化地方法院於民國88年
    5 月31日，以88年度訴字第133 號判決有期徒刑六年五月確
    定，88年9 月23日發監執行、93年2 月4 日假釋出監付保護
    管束；乃其管束期間猶未屆滿，乙○○旋因違反保安處分執
    行法且其情節重大，致由原執行機關檢具撤銷假釋報告表陳
    請法務部函准辦理撤銷假釋，嗣94年8 月10日再經發監，執
    行前案殘餘刑期（殘刑一年二月十一日），迨95年10月20日
    始執行完畢（構成累犯）。
  (二)施用毒品紀錄：
    乙○○前因初犯施用毒品案件，經觀察、勒戒後，認有繼續
    施用毒品之傾向，經法院裁定強制戒治，俟94年8 月10日始
    因完成毒癮戒斷療程而經釋放出所，並由臺灣彰化地方法院
    檢察署檢察官於94年9 月7 日，以94年度戒毒偵字第301 號
    為不起訴處分確定。
二、本案事實：
    乙○○猶不思戒除毒癮，復於前揭一(二)所述強制戒治執行完
    畢經釋放出所以後之五年以內，再行萌生施用第一級毒品海
    洛因之犯意，於97年9 月6 日晚間8 時，在基隆市○○區○
    ○路2 巷12號住處，將海洛因捲入香煙內點火燃燒使生霧化
    白煙再以口鼻吸食，藉以施用第一級毒品海洛因1 次。乃為
    警於97年9 月7 日晚間7 時40分，在基隆市○○區○○路30
    巷40之4 號附近盤檢查獲，並扣得乙○○所有之第一級毒品
    海洛因1 包（驗餘後淨重0.0627公克），經採其尿液送驗，
    結果呈嗎啡（海洛因代謝後尿液檢出成份）陽性反應，而悉
    上情。
三、案經基隆市警察局第一分局移送臺灣基隆地方法院檢察署檢
    察官偵查起訴。
    理  由
壹、程序事項
    本案被告乙○○所犯者非為死刑、無期徒刑、最輕本刑為三
    年以上有期徒刑之罪或高等法院管轄之第一審案件，其於準
    備程序進行中，先就被訴事實為有罪之陳述，經告知其簡式
    審判程序之旨，並聽取公訴人、被告之意見後，本院業已依
    刑事訴訟法第二百七十三條之一第一項規定，裁定由受命法
    官獨任以簡式審判程序進行本案之審理。
貳、實體事項
一、前揭事實業據被告乙○○於本院審理時坦承在卷，且有被告
    所有之第一級毒品海洛因1 包（驗餘後淨重0.0627公克）扣
    案暨交通部民用航空局航空醫務中心航藥鑑字第0975162 號
    毒品鑑定書1 紙在卷可佐。又被告為警查獲而採集之尿液檢
    體，經送請臺灣尖端先進生技醫藥股份有限公司以氣相層析
    質譜儀法為確認檢驗之結果，呈嗎啡（海洛因代謝後尿液檢
    出成份）陽性反應。此亦有臺灣尖端先進生技醫藥股份有限
    公司97年9 月16日濫用藥物檢驗報告1 份，暨足與上開檢驗
    報告相對應之尿液檢體對照表1 件在卷可憑；參之以酵素免
    疫分析或薄層定性分析等方式為初步篩檢者，檢驗結果雖有
    相當程度偽陽性之可能，然以氣（液）相層析、質譜分析之
    儀器為交叉確認者，檢驗結果出現偽陽性之機率則極低，因
    而具有公信力，核足為對涉嫌人不利之認定；尤以「毒品施
    用後於尿液、血液中可檢出之最大時限，與施用劑量、施用
    頻率、施用方式、施用者飲水量之多寡、個人體質、代謝情
    況、檢體收集時間點及所用檢測方法之靈敏度等因素有關，
    因個案而異。依據Clarke's Isolation Identification of
     Drugs第二版記載，血液中藥物之半衰期（濃度減半所需時
    間）分別為古柯鹼0.7-1.5 小時、海洛因3 分鐘（其代謝物
    為嗎啡2-3 小時）、嗎啡2-3 小時、大麻20-36 小時、安非
    他命12小時（當尿液偏酸性時，為4-8 小時）、甲基安非他
    命9 小時、Ketamine 2-4小時，而MDMA約8.49小時。一般於
    尿液中可檢出之最大時限，古柯鹼為施用後1-4 天、海洛因
    2-4 天、嗎啡2-4 天、大麻1-10天、安非他命1-4 天、甲基
    安非他命1-5 天、MDMA1-4 天、MDA 1-4 天、Ketamine2-4
    天。」此復曾經行政院衛生署藥物食品檢驗局以92年7 月23
    日管檢字第0920005609號函釋在案。勾稽以觀，足見被告於
    本院審理時之任意性自白，與事實相符，堪可採信。再者，
    被告查有如本判決事實欄一(二)所載施用毒品之前案紀錄。觀
    諸卷附臺灣高等法院被告前案紀錄表、不起訴處分書內容即
    明。從而，本案事證明確，參照最高法院97年9 月9 日97年
    度第5 次刑事庭會議二決議意旨，被告於初犯施用毒品案件
    之五年以內，再犯施用毒品之犯行，堪可認定，應依法論科
    。
二、論罪科刑：
  (一)查海洛因、安非他命類分別係毒品危害防制條例所列管之第
    一級、第二級毒品，此為該條例第二條第二項第一款、第二
    款所明定。按犯毒品危害防制條例第十條之罪（施用毒品罪
    ）者，檢察官應聲請法院裁定，令被告入勒戒處所觀察、勒
    戒，經勒戒處所陳報，認受觀察、勒戒人無繼續施用毒品傾
    向者，應即釋放，並為不起訴之處分；認有繼續施用毒品傾
    向者，即應聲請法院裁定令入戒治處所強制戒治，俟強制戒
    治期滿釋放，再為不起訴之處分。惟依上揭規定觀察勒戒或
    強制戒治執行完畢釋放後，五年內再犯毒品危害防制條例第
    十條之罪（施用毒品罪）者，檢察官即應依法追訴，毒品危
    害防制條例第二十條第一項、第二項、第二十三條第二項分
    別定有明文。
  (二)核被告於初犯施用毒品案件以後之五年以內，再犯施用第一
    級毒品海洛因之行為，係犯毒品危害防制條例第十條第一項
    之施用第一級毒品罪。被告施用毒品先、後持有第一級毒品
    海洛因之低度行為，應為施用第一級毒品之高度行為所吸收
    ，不另論罪。
  (三)被告查有如本判決事實欄一(一)所載之犯罪科刑及刑之執行情
    形，此有臺灣高等法院被告前案紀錄表在卷可稽。乃於前案
    有期徒刑執行完畢後，五年以內，故意再犯本起最重本刑有
    期徒刑以上之罪，為累犯，應依刑法第四十七條第一項規定
    ，加重其刑。
  (四)本院審酌被告犯罪之動機、吸食頻率、曾有施用毒品之前科
    仍不知戒除，惟慮及其犯後坦承犯行、所犯乃戕害自己身心
    健康，尚未危及他人等一切情狀，量處如主文所示之刑。
  (五)扣案之白色粉末1 包（驗餘後淨重0.0627公克），核屬毒品
    危害防制條例第二條第一項所列管之第一級毒品海洛因，此
    有交通部民用航空局航空醫務中心航藥鑑字第0975162 號毒
    品鑑定書1 紙附卷可憑，乃違禁物無疑，併同無從與之完全
    析離之分裝袋1 只，均應依毒品危害防制條例第十八條第一
    項前段規定，宣告沒收銷燬。
據上論斷，應依刑事訴訟法第二百七十三條之一第一項、第二百
九十九條第一項前段，毒品危害防制條例第二十三條第二項、第
十條第一項、第十八條第一項前段，刑法第十一條、第四十七條
第一項，判決如主文。
本案經檢察官甲○○到庭執行職務。
中    華    民    國    97    年    12    月    19    日
                  刑事第四庭法  官  王慧惠
以上正本證明與原本無異。
如不服本判決應於收受送達後10日內向本院提出上訴書狀，並應
敘述具體理由；其未敘述上訴理由者，應於上訴期間屆滿後20日
內向本院補提理由書 (均須按他造當事人之人數附繕本)「切勿
逕送上級法院」。
中    華    民    國    97    年    12    月    19    日
                            書記官  王一芳
附錄論罪法條：
毒品危害防制條例第10條第1 項
施用第一級毒品者，處6 月以上5 年以下有期徒刑。


司法院資訊處製作；財團法人民間司法改革基金會備份。
